【裁判字號】    95,重訴,2109
【裁判日期】    950927
【裁判案由】    殺人
【裁判全文】
臺灣臺中地方法院刑事判決            95年度重訴字第2109號
公  訴  人  臺灣臺中地方法院檢察署檢察官
被      告  乙○○
                    號(
指定辯護人  本院公設辯護人  丙○○
上列被告因殺人案件，經檢察官提起公訴（95年度偵字第11389
號），本院判決如下:
    主    文
乙○○殺人，處無期徒刑，褫奪公權終身。
    犯罪事實
一、乙○○及其母親與劉柑均係舊識，緣乙○○於民國九十五年
    五月十六日十九時許因心情煩悶，騎乘其先前竊得車號為
    JQ0-五四五號之重型機車，至臺中縣東勢鎮○○里○○路六
    ○二之一號劉柑住處找劉柑聊天並希望劉柑能幫乙○○向乙
    ○○母親溝通一些事情。嗣因劉柑於談話過程中言及乙○○
    所為尚且不如其外面所養之二隻狗、乙○○如果真能浪子回
    頭，狗屎都能吃及乙○○之小孩得糖氏症也是乙○○之報應
    等語，乙○○乃心生不滿，基於殺人之故意，於同日二十一
    時三十分許，在劉柑上址住處客廳處，持其在該客廳內取得
    之鐵槌一支，接續重擊劉柑之頭部十餘下，其間並因劉柑反
    抗而持該支鐵槌擊打到劉柑之左手腕部、左手掌背部、右前
    臂近腕部等部位，致使劉柑因頭部遭重擊，造成顱骨及顱底
    骨骨折併大腦組織內出血及硬腦膜下腔出血死亡。乙○○行
    凶並見劉柑躺在地上不動後，即以抹布、拖把、毛毯清理現
    場血跡，並以電線纏繞在劉柑頸部，將劉柑身體拖至屋內一
    樓樓梯間之儲藏室內，並因認自己已犯下重罪，又另行起意
    在該屋內竊取劉柑所有之現金新臺幣一千六百元、手機二支
    、手機充電器一組等物。再騎乘屋外劉柑之子甲○○所有車
    牌號碼為F九Z-三七一號之重型機車離去（所涉竊盜罪部分
    ，另由檢察官移送本院併案審理）。嗣因劉柑之子甲○○遍
    尋劉柑無著，直至翌日即九十五年五月十七日十五時四十五
    分許，始在上揭儲藏室內發現劉柑屍體並即報警，經警趕至
    現場處理，在屋內置物間扣得上揭沾血之鐵槌一個、在該屋
    一樓廁所垃圾筒內、在劉柑房間內各扣得煙蒂一個等證物。
    再經警循線於九十五年五月二十一日二十一時七分許，在臺
    中市○○路二○九之十一號查獲乙○○，並扣得乙○○所竊
    得之前開手機二支、手機充電器組、車牌號碼F九Z-三七一
    號重型機車之鑰匙一支、乙○○行凶時所穿之拖鞋一雙及隨
    身物品等證物。
二、案經臺中縣警察局東勢分局報告臺灣臺中地方法院檢察署檢
    察官相驗後偵查起訴。
    理    由
一、上揭犯罪事實，業據被告乙○○於警詢及偵審中坦承不諱，
    核與被害人甲○○指述情節，及證人詹益耀於警詢及偵查中
    證述情節相符。且查：(一)警察在現場扣得之上揭鐵槌木柄
    把手上採得之皮膚屑；在被告所穿左腳脫鞋鞋背處及鞋頭處
    採得之疑似血跡，經內政部警政署刑事警察局鑑定結果，均
    與被害人劉柑之DNA相符。又警察在上址劉柑住處一樓廁所
    垃圾筒內及劉柑房間內，扣得之煙蒂上採得之DNA，均與被
    告之DNA-STR型別相同，有內政部警政署刑事警察局鑑驗書
    一份在卷可稽 (見九十五年度相字第八五三號偵查卷第一七
    九頁背面)。再者，劉柑屍體經法醫外表觀察、解剖結果後
    認為：劉柑之額部、左眼下部、右顴骨部、左右顳部、頂骨
    部等，共計十七處不規則裂傷，最大在頂部七乘一公分；右
    頂顳部裂傷三乘一公分見腦膜，併顱骨骨折；左額顳部裂傷
    三乘二公分見腦膜，併顱骨骨折；前頸部表淺橫向瘀傷六公
    分；上肢腕部瘀腫七乘三公分；左手掌背部瘀腫七乘三公分
    ；右前臂近腕部瘀腫十一乘五公分；左右頁顳部頭皮下出血
    ，各為六乘六公分；右前顱腔顱底骨斜向，不規則骨折三公
    分；左前顱腔底骨斜向，不規則骨折六公分；左右少量大面
    積硬腦膜下腔出血；死者頭部遭鈍器多次重擊，造成顱骨及
    顱底骨骨折併大腦組織內出血及硬腦膜下腔出血而死亡；左
    手腕部、左手掌背部、右前臂近腕部等部位瘀腫，為遭鈍器
    重擊時之防衛傷等節，有法務部法醫研究所鑑定書一份在卷
    可憑 (見同上偵查卷第一八一至一九○頁)。(二)扣案之鐵
    槌長約三十公分，前端為鐵製寬約十二公分，業經本院當庭
    勘驗無訛。又頭部為人體脆弱部位，任何外力之撞擊均可能
    導致死亡，以鐵槌重擊人體頭部要害，足以奪人生命，此為
    一般常識，被告行為時係年滿二十一歲，智識成熟之男子，
    對此自係知之甚明，其明知此節，猶執意以質地堅硬之鐵槌
    重擊劉柑頭部達十餘下，造成劉柑之額部、左眼下部、右顴
    骨部、左右顳部、頂骨部等，共計十七處不規則裂傷，最大
    在頂部七乘一公分；右頂顳部裂傷三乘一公分見腦膜，併顱
    骨骨折；左額顳部裂傷三乘二公分見腦膜，併顱骨骨折；右
    前顱腔顱底骨斜向，不規則骨折三公分；左前顱腔底骨斜向
    ，不規則骨折六公分；左右少量大面積硬腦膜下腔出血，劉
    柑並因此而造成顱骨及顱底骨骨折併大腦組織內出血及硬腦
    膜下腔出血而死亡，足見用力之猛，殺意之堅，其下手當時
    確實具有殺人故意，及劉柑之死亡結果與遭被告以上開鐵槌
    毆擊頭部間，具有相當因果關係甚明。次查，被告行凶後，
    曾撥打其竊得之0000000000號劉柑之行動電話予
    其友人「陳精強」使用之0000000000號行動電話
    ，業經被告於警詢中供明在卷 (見九十五年度偵字第一一三
    八九號偵查卷第十五頁)，而該通電話撥打時間為九十五年
    五月十六日二十二時三十三分許；另被告所使用之0000
    000000號與劉柑使用之上開行動電話間，於九十五年
    五月十六日十七時四十七分許及同日十八時一分許，有通聯
    情形，通聽時間均為零，亦有通聯紀錄三份及000000
    0000號行動電話使用人資料一份等件在卷可憑 (見九十
    五年度相字第八五三號偵查卷第八、十一、十五頁)，益徵
    被告於九十五年五月二十二日警詢中自白：伊係於九十五年
    五月十六日十九時許進入劉柑住所，並於同日二十一時三十
    分許，在劉柑住處殺死劉柑。伊以鐵槌敲打劉柑後，即撥打
    電話給陳精強，想看有沒有地方可以躲藏等語，應與事實相
    符。此外，復有上揭鐵鎚一支、劉柑遭竊之手機二支、手機
    充電器一組、車牌號碼F九Z-三七一號重型機車之鑰匙一支
    、被告行凶時所穿之拖鞋一雙等件扣案足佐。綜上所述，被
    告自白核與事實相符，堪可採信。(三)被告於審理中雖陳稱
    ：伊於九十五年五月十六日中午開始至同日下午約二、三時
    許有喝酒，之後伊即騎機車至伊住處附近公園想事情，之後
    才騎機車去劉柑住處找劉柑。另案發當日伊係因所騎機車為
    竊得之贓物，所以才將機車停在劉柑住處附近，再步行至劉
    柑住處等語。惟核諸被告能於飲酒後，自行騎機車外出，且
    因所騎機車為竊得之贓物，故意將機車停在劉柑住處附近，
    再步行至劉柑住處；被告行凶後，尚留在原地清理現場，並
    想到自己已犯下重罪，而竊走上揭劉柑所有之財物；及被告
    於警詢及偵審中對於案發經過，均記憶甚為清楚等節，足見
    被告行為時顯然意識甚為清醒，並無何心神喪失或精神耗弱
    情形，附此指明。(四)綜上所述，本件事證明確，被告犯行
    ，洵堪認定。
二、核被告乙○○所為，係犯刑法第二百七十一條第一項之殺人
    罪。爰審酌被告及其母親與劉柑均係舊識，被告於案發當日
    係因心情煩悶前往劉柑上址住處找劉柑聊天希望劉柑能幫被
    告向被告母親溝通一些事情，僅因於談話過程中劉柑言及被
    告所為尚且不如其外面所養之二隻狗、乙○○如果真能浪子
    回頭，狗屎都能吃及乙○○之小孩得糖氏症也是乙○○之報
    應等語，即心生不滿，萌生殺人犯意，當場以鐵槌重擊劉柑
    之頭部達十餘下殺死劉柑，恣意剝奪他人生命，犯罪手段兇
    殘，造成劉柑於家中死於非命，被告行為顯嚴重破壞社會安
    全秩序及劉柑家屬喪親不可回復之損害；被告行凶後，尚停
    留在劉柑家中清理現場並將劉柑之身體以電線纏繞在劉柑頸
    部，將劉柑將身體拖至屋內一樓樓梯間之儲藏室內，致甲○
    ○遍尋母親無著，直至翌日下午始發現母親屍體，及被告行
    凶後並因認自己已犯下重罪，又另行起意在該屋內竊取劉柑
    所有之一千六百元、手機二支、手機充電器一組等物，並撥
    打電話予友人尋找藏身之處，騎走屋外甲○○所有車牌號碼
    為F九Z-三七一號之重型機車逃離現場，足見被告行凶後能
    保持冷靜處理「善後」事宜，及被告犯罪後尚能直承殺人犯
    行之態度等一切情狀，量處如主文所示之刑，並依刑法第三
    十七條第一項規定宣告褫奪公權終身。至上開扣案之鐵槌一
    支雖係被告犯罪所用之物，惟並非被告所有，業據被告於審
    理中供明在卷，核與被害人甲○○於審理中陳述情節相符，
    爰不予宣告沒收，附此敘明。
據上論斷，應依刑事訴訟法第二百九十九條第一項前段，刑法第
第二百七十一條第一項、第三十七條第一項，判決如主文。
中    華    民    國    95    年    9     月    27    日
                  刑事第十庭  審判長法  官  郭瑞祥
                                    法  官  黃炫中
                                    法  官  江奇峰
上正本證明與原本無異。
如不服本判決，應於送達後十日內向本院提出上訴狀（須附繕
本），上訴於臺灣高等法院臺中分院。
                                    書記官  陳美年
中    華    民    國    95    年    9     月    27    日
附錄本案論罪科刑法條全文：
中華民國刑法第二百七十一條：
殺人者，處死刑、無期徒刑或十年以上有期徒刑。
前項之未遂犯罰之。
預備犯第一項之罪者，處二年以下有期徒刑。


司法院資訊處製作；財團法人民間司法改革基金會備份。
